臺灣高等法院刑事判決
                                    109年度上訴字第174號
上  訴  人
即  被  告  陳義暐
上列上訴人即被告因違反槍砲彈藥刀械管制條例等案件，不服臺
灣新北地方法院108年度原訴字第41號，中華民國108年10月31日
第一審判決（起訴案號：臺灣新北地方檢察署108年度偵字第101
98號），提起上訴，本院判決如下：
    主  文
上訴駁回。
    事  實
一、陳義暐前因施用毒品案件，經原審法院以106年度簡字第212
    號判決處有期徒刑3月確定，於民國106年7月10日易科罰金
    執行完畢。詎不知悔改，竟為下列行為：
  ㈠陳義暐明知可供擊發、具有殺傷力之子彈，係槍砲彈藥刀械
    管制條例所管制之違禁品，非經主管機關許可，不得持有，
    竟基於持有具殺傷力子彈之犯意，於108年4月3日前之某日
    ，持有真實姓名年籍不詳、綽號「楓結」之成年男子遺留在
    其新北市○○區○○○路000號2樓套房內之子彈1顆。
  ㈡陳義暐明知氟硝西泮（Flunitrazepam，俗稱FM2）係毒品危
    害防制條例所列管之第三級毒品，未經許可，不得轉讓，竟
    與陳芷姍（業經原審論處罪刑確定）共同基於轉讓第三級毒
    品之犯意聯絡，於108年3月31日凌晨0時50分許，由陳義暐
    傳送訊息予陳芷姍，請陳芷姍交付第三級毒品氟硝西泮錠劑
    2顆（無證據證明合計純質淨重在20公克以上）予真實姓名
    年籍不詳、綽號「阿忠」之成年男子，陳芷姍因而於同日凌
    晨1時許，在上址套房內將第三級毒品氟硝西泮錠劑2顆交付
    「阿忠」。嗣於108年4月3日晚間5時許，在新北市○○區○○路
    0段00號A棟13樓之8為警查獲，並扣得上開子彈1顆及氟硝西
    泮錠劑1顆（淨重0.2016公克），而查悉上情。
二、案經新北市政府警察局中和分局報請臺灣新北地方檢察署檢
    察官偵查起訴。
    理  由
壹、證據能力部分
一、按「被告以外之人於審判外之言詞或書面陳述，除法律有規
    定者外，不得作為證據」，刑事訴訟法第159條第1項定有明
    文，此即學理上所稱「傳聞證據排除法則」。依上開法律規
    定，傳聞證據原則上固無證據能力，但如法律別有規定者，
    即例外認有證據能力。又按被告以外之人於審判外之陳述，
    雖不符刑事訴訟法第159條之1至第159條之4之規定，但經當
    事人於審判程序同意作為證據，法院審酌該言詞陳述或書面
    陳述作成時之情況，認為適當者，亦得為證據；當事人、代
    理人或辯護人於法院調查證據時，知有第159條第1項不得為
    證據之情形，而未於言詞辯論終結前聲明異議者，視為有前
    項之同意，此據同法第159條之5規定甚明。鑒於採用傳聞證
    據排除法則之重要理由之一，係因傳聞證據未經當事人之反
    詰問予以核實，若當事人願放棄對原供述人之反對詰問時，
    原則上即可承認該傳聞證據之證據能力，而揆諸我國刑事訴
    訟法第159條之5之立法理由，除參照前述傳聞證據排除法則
    之基本法理外，亦參考日本刑事訴訟法第326 條之立法例，
    查日本刑事審判實務之運作，有關檢察官及被告均同意作為
    證據之傳聞書面材料或陳述，可直接援引該國刑事訴訟法第
    326 條作為傳聞例外之法律依據，僅在檢察官與被告不同意
    之情況下，乃須根據其他傳聞例外規定俾以斟酌該等書面材
    料或陳述是否具有證據能力，在當事人間無爭執之案件中，
    傳聞證據基本上均可依據前引規定提出於法院使用。職是之
    故，我國刑事訴訟法第159條之5之適用應可作同上之解釋。
    經查，本判決下列所引各項供述證據，經本院於最後審理期
    日逐一提示並告以要旨，檢察官、上訴人即被告陳義暐（下
    稱被告）就此部分證據之證據能力均未聲明異議（見本院卷
    第70至73頁），本院審酌上開證據資料製作時之情況，並無
    違法、不當或不宜作為證據之情事，亦無證據證明係公務員
    違背法定程序所取得，是本院認為以之作為證據應屬適當，
    依刑事訴訟法第159條之5第1項規定，均有證據能力。
二、至其餘憑以認定被告犯罪事實所引之各項非供述證據，查無
    違反法定程序取得之情，依同法第158 條之4 規定反面解釋
    ，亦均有證據能力。
貳、實體部分
一、認定犯罪事實所憑之證據及理由
  ㈠關於事實一、㈠部分：業據被告於偵查、原審時均坦承不諱（
    偵查卷第300頁、原審卷第139頁、第145、149頁），核與證
    人即同案被告陳芷姍於偵查中之供述情節大致相符（見偵查
    卷第247頁），且有新北市政府警察局中和分局搜索、扣押
    筆錄、扣押物品目錄表、勘察採證同意書等在卷可稽（見偵
    查卷第101至107頁、第139頁）。而扣案子彈1顆經送內政部
    警政署刑事警察局以檢視法、試射法鑑定結果，認送鑑子彈
    1顆，係非制式子彈，由口徑9mm制式空包彈組合直徑約8.9m
    m金屬彈頭而成，經試射，可擊發，認具殺傷力乙情，亦有
    內政部警政署刑事警察局108年4月30日刑鑑字第1080035037
    號鑑定書可證（見偵查卷第291至294頁）。
  ㈡關於事實一、㈡部分：據被告陳義暐於偵查、原審時均坦承不
    諱（偵查卷第257、301頁、原審卷第139頁、第145、149頁
    ），核與證人即同案被告陳芷姍於偵查中之供述情節大致相
    符（見偵查卷第249頁），並有被告陳義暐手機內與證人陳
    芷姍LINE對話內容翻拍照片可佐（見偵查卷第217頁）。而
    扣案之白色錠劑1顆（淨重0.2016公克），經送鑑定亦檢出
    第三級毒品氟硝西泮（Flunitrazepam）成分，亦有臺北榮
    民總醫院108年5月17日北榮毒鑑字第C0000000號毒品成分鑑
    定書在卷可稽（見原審卷第57頁）。
  ㈢綜上，足認被告任意性自白與事實相符，被告犯行均堪認定
    ，應依法論科。
二、論罪科刑：
  ㈠核被告於事實一、㈠所為，係犯槍砲彈藥刀械管制條例第12條
    第4項之非法持有子彈罪。按持有之繼續，為行為之繼續，
    亦即一經持有，罪已成立，繼續至持有行為終了為止，均論
    為一罪，是被告陳義暐未經許可持有扣案之非制式子彈1顆
    ，係行為之繼續，應僅論以一罪。又被告於事實一、㈡所為
    ，係犯毒品危害防制條例第8條第3項之轉讓第三級毒品罪。
    被告與證人陳芷姍就轉讓第三級毒品犯行，有犯意聯絡及行
    為分擔，應依刑法第28條規定論以共同正犯。被告所為上開
    2罪，犯意各別，行為互殊，應予分別論科。
  ㈡被告有如事實欄所載之犯罪科刑及執行情形，有本院被告前
    案紀錄表在卷可稽（見本院卷第39頁），被告受有期徒刑執
    行完畢後，5年以內故意再犯本案有期徒刑以上之各罪，均
    構成累犯，惟依司法院釋字第775號解釋所闡釋之意旨，構
    成累犯者苟不分情節，基於累犯者有其特別惡性及對刑罰反
    應力薄弱之立法理由，一律加重最低本刑，將可能致生行為
    人所受之刑罰超過其所應負擔罪責之情而不符罪刑相當原則
    。審酌被告構成累犯之施用毒品前案與本案之罪質並非完全
    相同，尚難認其再犯本案有何特別惡性或刑罰反應力薄弱之
    情，應認於本罪之法定刑度範圍內，審酌犯罪情節及各項量
    刑事由後，已足以充分評價被告所應負擔之罪責，而無加重
    法定本刑之必要，揆諸上開解釋意旨，爰均不加重其刑。
  ㈢又被告就所涉事實一、㈡部分，於偵查及原審審理中均自白犯
    行，應依毒品危害防制條例第17條第2項之規定減輕其刑。
三、原審本於同上見解，認被告罪證明確，適用槍砲彈藥刀械管
    制條例第12第4項、毒品危害防制條例第8條第3項、第17條
    第2項，刑法第11條前段、第47條第1項、第28條、第41條第
    1項前段、第42條第3項、第51條第5款等規定，並審酌被告
    非法持有子彈，對他人生命、身體安全及社會秩序造成一定
    程度之潛在威脅，應予以適度非難；而氟硝西泮為第三級毒
    品，倘恣意流通將嚴重危害國人身心健康及社會秩序，而為
    國法所禁，被告漠視法令禁制，任意轉讓予他人，行為實不
    足取；惟考量渠等轉讓數量非鉅，且渠等犯後自始坦承犯行
    ，態度尚可；兼衡被告犯罪之動機、目的，被告自陳高中肄
    業之智識程度、前從事司機工作、家中有中風父親及高齡祖
    母待其照料之家庭狀況（見原審卷第149頁）等一切情狀，
    就非法持有子彈罪部分，處有期徒刑3月，併科罰金新臺幣6
    千元；所犯共同轉讓第三級毒品罪部分，量處有期徒刑3月
    ，並就有期徒刑及併科罰金部分，分別諭知易科罰金及易服
    勞役之折算標準，並就有期徒刑部分定應執行有期徒刑5月
    ，並諭知易科罰金之折算標準，後說明扣案之非制式子彈1
    顆，經鑑定結果認具殺傷力，惟因鑑驗而試射擊發後已失其
    效能，非屬違禁物，所留彈頭、彈殼亦不具子彈之完整結構
    ，不予宣告沒收；另扣案含氟硝西泮成分之錠劑1顆，為查
    獲之第三級毒品，屬違禁物，本應依刑法第38條第1項規定
    宣告沒收，惟因檢驗取樣已用罄滅失，即無庸再為沒收之諭
    知。再者，扣案4支手機，無證據證明係供被告及證人陳芷
    姍犯轉讓毒品或被告持有子彈所用，亦非違禁物，亦不諭知
    沒收，其認事用法尚無不合，量刑亦屬妥適。被告上訴意旨
    略以：被告收到原審判決書才知道FM2是毒品，伊以為只是
    安眠藥；且依司法院釋字第775號解釋意旨，被告所犯尚無
    依累犯規定加重本刑之必要，並請求依刑法第59條減輕其刑
    ，為此提起上訴云云。惟查：被告迭於偵查中自承轉讓禁藥
    之行為（見偵查卷第257、301頁），嗣後起訴書業已記載被
    告所為係轉讓第三級毒品之犯行，並經被告收受無訛，有送
    達證書在卷可稽（見偵查卷第342頁），且被告於原審多次
    明確承認起訴書所載轉讓第三級毒品之犯行（見原審卷第13
    9、145、149頁），自難諉為不知；另原審已依司法院釋字
    第775號解釋意旨，詳為說明被告構成累犯之前案與本案罪
    質非完全相同，尚難認其再犯本案有何特別惡性或刑罰反應
    力薄弱等情，應認於本罪之法定刑度範圍內，審酌犯罪情節
    及各項量刑事由後，已足充分評價被告所應負擔之罪責，而
    無加重法定本刑之必要，均未加重其刑，被告猶執前詞指摘
    原判決，委無足採；又按刑法第59條酌量減輕其刑之規定，
    係以行為人犯罪之情狀，在客觀上足以引起一般同情，顯可
    憫恕，認為縱予宣告法定最低度刑，仍嫌過重，始有其適用
    。如別有其他法定減輕之事由者，則應以適用該規定減輕其
    刑後，處以減輕後之最低法定刑度，猶嫌過重時，方有再以
    此規定酌減其刑之餘地。此為量刑之一部分，自屬事實審法
    院自由裁量之事項，倘與比例原則無悖，即不能任意指為違
    法（最高法院104年度台上字第742號判決參照）。而毒品危
    害國家、社會、家庭健全及個人身心健康甚深，非法施用、
    持有、轉讓、販賣毒品者，政府莫不嚴加取締，被告所犯轉
    讓第三級毒品罪，已依毒品危害防制條例第17條第2項之規
    定減輕其刑，且被告漠視法令禁制，任意轉讓毒品予他人，
    及非法持有子彈，對他人生命、身體安全及社會秩序造成一
    定程度之潛在威脅，其犯罪情狀均難認有何可憫恕之情，自
    無依刑法第59條規定酌量減輕其刑之餘地；再按量刑之輕重
    係實體法上賦予法院得為自由裁量之事項，倘其已斟酌刑法
    第57條各款所列情狀，而未逾越法定刑度，或濫用其權限，
    即不得任意指摘為違法。原判決就如何量定被告犯行宣告刑
    之理由，業已審酌刑法第57條各款情形，予以綜合考量後，
    在法定刑內科處其刑，並說明論罪科刑之各項法律依據，自
    難遽指為違法。被告上訴意旨，要係就原審依職權為證據取
    捨及心證形成之事項，反覆爭執，或置原判決前開論述於不
    顧，任意指摘原審量刑過重，上訴請求從輕量刑，均無理由
    ，其上訴應予駁回。
據上論斷，應依刑事訴訟法第368條，判決如主文。
本案經檢察官徐世淵提起公訴，檢察官黃騰耀到庭執行職務。
中    華    民    國    109    年    2    月    27   日                    刑事第九庭    審判長法  官  潘翠雪
                                      法  官  葉力旗
                                      法  官  陳俞婷
以上正本證明與原本無異。
轉讓第三級毒品部分不得上訴。
非法持有子彈部分部分如不服本判決應於收受送達後20日內向本
院提出上訴書狀，其未敘述上訴之理由者並得於提起上訴後20日
內向本院補提理由書（均須按他造當事人之人數附繕本）「切勿
逕送上級法院」。
                                     書記官  陳麗津
中    華    民    國   109    年    3     月    2     日
附錄論罪科刑法條：
槍砲彈藥刀械管制條例第12條
未經許可，製造、販賣或運輸子彈者，處 1 年以上 7 年以下有
期徒刑，併科新台幣 500 萬元以下罰金。
未經許可，轉讓、出租或出借子彈者，處 6 月以上 5 年以下有
期徒刑，併科新台幣 300 萬元以下罰金。
意圖供自己或他人犯罪之用，而犯前二項之罪者，處 3 年以上
10 年以下有期徒刑，併科新台幣 700 萬元以下罰金。
未經許可，持有、寄藏或意圖販賣而陳列子彈者，處 5 年以下
有期徒刑，併科新台幣 300 萬元以下罰金。
第 1 項至第 3 項之未遂犯罰之。

毒品危害防制條例第8條
轉讓第一級毒品者，處 1 年以上 7 年以下有期徒刑，得併科新
臺幣 1 百萬元以下罰金。
轉讓第二級毒品者，處 6 月以上 5 年以下有期徒刑，得併科新
臺幣 70 萬元以下罰金。
轉讓第三級毒品者，處 3 年以下有期徒刑，得併科新臺幣 30
萬元以下罰金。
轉讓第四級毒品者，處 1 年以下有期徒刑，得併科新臺幣 10
萬元以下罰金。
前四項之未遂犯罰之。
轉讓毒品達一定數量者，加重其刑至二分之一，其標準由行政院
定之。